【裁判字號】    97,交聲,1416
【裁判日期】    970527
【裁判案由】    違反道路交通管理處罰條例聲明異議
【裁判全文】
臺灣臺北地方法院交通事件裁定     97年度交聲字第1416號
異  議  人
即受處分人  甲○○
上列異議人即受處分人因違反道路交通管理處罰條例案件，對於
臺北市交通事件裁決所民國97年 5月12日所為之處分（原處分案
號：北市裁二字第裁22-AEW745070號），聲明異議，本院裁定如
下：
    主  文
異議駁回。
    理  由
一、按道路交通管理處罰條例所規範之車輛，係指在道路上以原
    動機行駛之汽車（包括機器腳踏車）或以人力、獸力行駛之
    車輛，而道路交通安全規則所規範之「汽車」，係指在道路
    上不依軌道或電力架線而以原動機行駛之車輛（包含機器腳
    踏車），道路交通管理處罰條例第3條第8款、道路交通安全
    規則第 2條第1項第1款分別定有明文。次按汽車駕駛人，駕
    車行駛人行道者，處新臺幣（下同）600元以上1,800百元以
    下罰鍰；汽車駕駛人有道路交通管理處罰條例第45條情形者
    ，除依原條款處罰鍰外，並予記點1點，道路交通管理處罰
    條例第45條第6款、第63條第1項第1款亦分別定有明文。
二、本件原處分機關臺北市交通事件裁決所係以：異議人即受處
    分人甲○○於民國97年 4月15日上午10時17分許，騎乘車號
    LG5-835號普通重型機車，行駛在臺北市○○○路○段62號前
    之人行道上，而遭臺北市政府警察局中正第二分局交通分隊
    執勤員警當場攔停舉發，並以異議人有違反道路交通管理處
    罰條例第45條第6款規定之行為製單舉發。
三、異議意旨略以：異議人固不否認有於前述時間，騎乘前述車
    輛，行駛於上開地點之人行道上等情，惟辯稱：警察攔停並
    非行人道現場，係前址62號旁另一巷道，既已離開現場，且
    無第三者又無拍照為證，攔阻後當面訓誡即可，但警察竟開
    罰單，以此處理，其難以接受等語云云。
四、經查：
（一）受處分人於上揭時間、地點，騎乘上開機車行駛人行道之
      違規行為，經警攔停之事實，業據受處分人於聲明異議狀
      內坦承不諱，復於97年 4月23日陳述書內陳稱：伊僅係借
      道前址62號前之人行道等語明確，並有臺北市政府警察局
      中正分局97年5月8日北市警中正分交字第09730535400號
      函在卷可參，是受處分人有騎乘機車行駛人行道之違規行
      為，應堪認定。
（二）異議人雖辯稱：警察攔停並非行人道現場，係前址62號旁
      另一巷道，既已離開現場，且無第三者又無拍照為證云云
      。然本件執勤員警既係當時在該路段執行交通整理勤務，
      目睹LG5-835號普通重型機車以騎乘方式行使人行道，依
      法當場攔停舉發違規，本即有據。再者，異議人於舉發當
      時確有騎乘機車在人行道上行駛之違規事實，業如前述，
      則其此違規並不得謂離開現場，即不得舉發。且其依前述
      陳述書中提及係因路不通而借道行駛人行道之辯解，即縱
      屬實，異議人亦應以熄火牽引機車之方式借道人行道，以
      免肇生人行道上行人之危險之理甚為明確，以符合人行道
      保障行人通行安全之本旨，故不得以借道之理由而得為該
      違規行為，故前開所辯不足採信。
（三）異議人雖另辯稱：員警攔停時應當面訓誡即可云云。惟此
      純係異議人主觀臆測，況且縱使員警當時確已知悉前開異
      議人所述情節，亦無解於異議人業已違規之事實；而員警
      對於發現用路人有違規之情形，本應依法舉發，其是否有
      先為任何勸導措施乃係其執行勤務方式之裁量行為，是上
      開空言所辯委不足採。
（四）從而，本件事證明確，本件之違規行為，堪以認定。
五、綜上所述，受處分人確有於前開時間、地點，騎乘前揭車牌
    號碼重型機車，行駛人行道之交通違規行為，自屬違反道路
    交通管理處罰條例第45條第 6款之規定，原處分機關乃依道
    路交通管理處罰條例第45條第 6款、第63條第1項第1款、違
    反道路交通管理事件統一裁罰基準及處理細則第43條、第44
    條之規定，裁處受處分人罰鍰600元，並記違規點數1點，經
    核並無違誤，本件異議為無理由，自應予以駁回。
據上論斷，應依道路交通案件處理辦法第19條，裁定如主文。
中    華    民    國    97    年    5    月    27     日
                              交通法庭法  官  劉煌基
上正本證明與原本無異。
如不服本裁定，應於裁定送達後5日內向本院提出抗告狀。
                                      書記官  周小玲
中    華    民    國    97    年    5     月    28    日


司法院資訊處製作；財團法人民間司法改革基金會備份。
